臺灣高等法院刑事判決
109年度上易字第536號
上  訴  人  
即  被  告  楊崇彥
上列上訴人即被告因毒品危害防制條例案件，不服臺灣桃園地方
法院108年度易字第1237號，中華民國108年12月25日第一審判決
（起訴案號：臺灣桃園地方檢察署108年度毒偵字第2961號），
提起上訴，本院判決如下：
    主  文
上訴駁回。
    理  由
一、按不服地方法院之第一審判決而上訴者，應向管轄第二審之
    高等法院為之；上訴書狀應敘述具體理由；第二審法院認為
    上訴書狀未敘述理由或上訴有第362條前段情形，應以判決
    駁回之，刑事訴訟法第361條第1項、第367條前段定有明文
    。就修法過程以觀，原草案為：「依前項規定提起上訴者，
    其上訴書狀應敘述理由，並引用卷內訴訟資料，具體指摘原
    審判決不當或違法之事實。其以新事實或新證據為上訴理由
    者，應具體記載足以影響判決結果之理由。」嗣經修正通過
    僅保留「上訴書狀應敘述具體理由」之文字，其餘則刪除，
    故所稱「具體理由」，並不以其書狀應引用卷內訴訟資料，
    具體指摘原審判決不當或違法之事實，亦不以於以新事實或
    新證據為上訴理由時，應具體記載足以影響判決結果之情形
    為必要。但上訴之目的，既在請求第二審法院撤銷或變更第
    一審之判決，所稱「具體」，當係抽像、空泛之反面，若僅
    泛言原判決認事用法不當、採證違法或判決不公、量刑過重
    等空詞，而無實際論述內容，即無具體可言。從而，上開法
    條規定上訴應敘述具體理由，係指須就不服判決之理由為具
    體之敘述而非空泛之指摘而言。倘上訴理由就其所主張第一
    審判決有違法或不當之情形，已舉出該案相關之具體事由足
    為其理由之所憑，即不能認係徒托空言或漫事指摘；縱其所
    舉理由經調查結果並非可採，要屬上訴有無理由之範疇，究
    不能遽謂未敘述具體理由（最高法院106年度第8次刑事庭會
    議決議參照）。是僅泛言原判決認事用法不當、採證違法或
    判決不公、量刑過重，而無實際論述何以認事用法不當、採
    證違法、量刑過重者，自難認業已陳述具體理由。又按刑事
    訴訟法第361條第2項規定：「上訴書狀未敘述理由者，應於
    上訴期間屆滿後二十日內補提理由書於原法院。逾期未補提
    者，原審法院應定期間先命補正。」就其文義以觀，僅祇「
    理由」，而非「具體理由」，自應認係專就全未敘述理由一
    情予以規範，尚不包含雖敘述理由，卻非具體理由之情形在
    內，修正理由內且說明：「上訴理由是否具體，係屬第二審
    法院審查範圍，不在命補正之列」。是第一審法院僅須對於
    完全未敘述理由之上訴書狀，定期命為補正；對於載有具體
    或空泛（不具體）理由之上訴書狀，則無裁定命補正之餘地
    。又對照亦同時修正之刑事訴訟法第367條，增定於「上訴
    書狀未敘述理由」之情形，由第二審法院審判長定期間命補
    正。可知乃相互配套之規範，後者係因上訴人應於上訴書狀
    內，敘述其上訴之理由，為上訴合法之必備程式，於聲明上
    訴而完全未敘述理由之情形下，倘第一審法院漏未裁定命補
    正理由，即將卷、證送交第二審法院，仍不能發生移審效力
    ，因其上訴是否合法，尚在未確定狀態，故應由第二審法院
    之審判長基於訴訟程序指揮之職權，限期命為補正，俾消滅
    該不確定狀態；然於上訴書狀已記載理由，卻嫌空泛、不具
    體之情形，則因不符合法律上之程式，既明顯又確定，自毋
    庸贅命補正，而可依第367條前段規定，逕認上訴不合法，
    判決駁回之（最高法院97年度台非字第454號判決意旨參照
    ）。
二、上訴人即被告楊崇彥（下稱被告）不服原判決，提起上訴意
    旨略以：被告所犯施用毒品罪為傷害自身之罪，並未危害社
    會，且各級法院向來對施用毒品之罪犯均給予改過遷善之機
    會，原審量刑顯有過重，懇請給予被告自新的機會及公平之
    裁判，以挽救破碎的家庭云云。
三、經查，原審適用簡式審判程序，並以被告於偵查、原審準備
    程序及審理中之自白（見毒偵字第2961號卷卷第70頁、原審
    卷第54頁）、桃園市政府警察局桃園分局真實姓名與尿液、
    毒品編號對照表、臺灣檢驗科技股份有限公司濫用藥物檢驗
    報告在卷可稽（見毒偵字第2961號卷第35頁、第75頁），而
    認定被告有施用第二級毒品甲基安非他命1次之犯行；並於
    理由內，詳敘其調查證據之結果及取捨證據認定之理由，從
    形式觀察，於法尚無不合。又按量刑之輕重，係屬事實審法
    院得依職權自由裁量之事項，茍於量刑時，已依行為人之責
    任為基礎，並斟酌刑法第57條各款所列情狀，而未逾越法定
    範圍，又未濫用其職權，即不得遽指為違法。原判決就對於
    被告之量刑部分，已審酌被告於本案已係第10犯施用第二級
    毒品罪、尿液中所含甲基安非他命之濃度高達90454ng/ml，
    可見對於毒品依賴已深等等一切情狀，而為量刑之基準，經
    核並未逾法定刑度，於法即無違誤，又被告上訴意旨主張被
    告所犯施用毒品罪為傷害自身之罪，並未危害社會云云，惟
    原審已於判決中詳敘：施用毒品並非僅係單純自戕行為，施
    用毒品之人固然並未因施用毒品犯行之本身另行造成他人法
    益之危險或實害，然施用毒品之人之所以屢屢施用毒品，並
    非純係生理因素，而係受周遭環境及相處之人所影響，即受
    心理因素之左右居多，是若已經觀察勒戒或強制戒治之視同
    病人之處遇後，仍於5年內再犯，或三犯以上，即認其應受
    刑罰之制裁，否則，任令其一犯再犯，則以施用甲基安非他
    命言之，嚴重者，可導致施用者身亡，施用者本身因社會環
    境、人脈交際之影響，亦可能導致未施用者之學習施用行為
    ，致社會深受毒害，抑有進者，施用者亦常有竊盜、搶奪、
    詐騙，甚至販賣毒品之行為，以求快速賺取不義之財，換取
    毒品施用抵癮，故施用毒品乍觀之下固為自戕行為，然實足
    導致社會價值崩盤、國人健康斲毀及社會治安敗壞之嚴重連
    環後果，在刑罰論上自應周詳審酌刑罰一般預防及特別預防
    之目的；施用毒品足以導致上開微觀及巨觀之損害，本於刑
    罰謙抑思想，對施用毒品者加諸刑罰時，亦宜本於其施用毒
    品次數以累加，查被告已係第10犯施用甲基安非他命，自10
    6年觀察勒戒完畢後，又自107年密集施用甲基安非他命迄至
    本案，從無間斷，即使已發布施用第二級毒品案件之執行通
    緝期間亦仍繼續施用之，而其尿液中所含甲基安非他命濃度
    又極高，在在可見其於短期間內密集施用毒品，對於毒品毫
    無自制能力，量刑上絕不適宜再從輕，否則無異鼓勵被告再
    度犯罪，且刑度顯將嚴重不足顯示被告行為之不法內涵，亦
    不足以滿足刑罰一般預防及特別預防之目的，甚而有刑罰裁
    量濫用之嫌，自應避免等語明確，而被告係就原審已為審酌
    適用之事項，再為爭執，自不足以認原判決有何不當或違法
    。被告上訴意旨未依據卷內既有訴訟資料或以新事證，指摘
    或表明原判決有何採證認事、用法或量刑等足以影響判決本
    旨之不當或違法，而構成應予撤銷之具體事由。依上開說明
    ，被告上訴未敘明具體理由而不合法定程序，自應予駁回，
    並不經言詞辯論為之。
四、據上論斷，應依刑事訴訟法第367條前段、第372條，判決如
    主文。
中    華    民    國   109    年     3    月    31    日
                  刑事第九庭    審判長法  官  潘翠雪
　　　　　　　　　　　　　　　　　　  法  官  葉力旗
　　　　　　　　　　　　　　　　　　  法  官  陳俞婷
以上正本證明與原本無異。
不得上訴。
                                      書記官  陳麗津
中　　華　　民　　國　 109 　年　　 4 　　月　　 1  　日
附錄：本案論罪科刑法條全文
毒品危害防制條例第10條
施用第一級毒品者，處六月以上五年以下有期徒刑。
施用第二級毒品者，處三年以下有期徒刑。